【裁判字號】    90,自,327
【裁判日期】    900828
【裁判案由】    傷害
【裁判全文】
臺灣臺北地方法院刑事判決                            九十年度自字第三二七號
    自  訴  人  乙  ○
    自訴代理人  余欽博律師
    被      告  甲○○
    選任辯護人  紀舒青
                周奇杉
右列被告因傷害等案件，經自訴人提起自訴，本院判決如左：
    主  文
甲○○傷害人之身體，處罰金參仟元，如易服勞役，以參佰元折算壹日；又公然侮辱
人，處罰金壹仟元，如易服勞役，以參佰元折算壹日。應處罰金參仟伍佰元，如易服
勞役，以參佰元折算壹日。
    事  實
一、甲○○與乙○原為男女朋友之同居關係，嗣因票據及借名投資等問題而洐生眾多
    訴訟案件，雙方已互生怨懟。民國九十年五月一日上午，在臺灣臺北地方法院二
    樓第一法庭開庭審理本院八十九年度易字第一四六四號甲○○被訴侵占一案，同
    日上午十一時許開庭完畢，乙○先行走出第一法庭往二樓樓梯口方向前進時，甲
    ○○亦隨後由法庭走出，加快速度趕上乙○，竟基於傷害乙○身體及公然侮辱乙
    ○之犯意，在乙○甫步下二樓樓梯三個階梯時，站在二樓樓梯欄杆平台旁，手持
    不明硬物，從旁側出拳毆打乙○之右側肩胛部位，致乙○受有右側後頸部紅腫約
    八公分×五公分之普通傷害，繼在不特定之多數人得共見共聞之狀態，向乙○身
    上吐痰，並以「垃圾」、「不要臉」等足以貶損他人評價之言語，公然侮辱乙○
    。
二、案經乙○提起自訴。
    理  由
一、訊據被告甲○○固不否認與自訴人乙○曾為男女朋友，嗣因票據等問題而相互纏
    訟，及於九十年五月一日上午開完被訴侵占一案後，在右開時、地與自訴人又再
    生爭執，並罵自訴人「不要臉」之語，惟矢口否認有何傷害及吐痰之公然侮辱行
    為，辯稱：開完庭之後，我與黃清福律師邊走出法庭邊講開庭之事，我很生氣，
    在樓梯口遇到乙○，兩人就開罵，是乙○先罵我「垃圾女人」，我才回罵他「不
    要臉」，當時黃清福律師一直在我身邊，我怎麼可能出手攻擊自訴人，及向自訴
    人吐痰云云。
二、然查：
（一）右揭事實業據自訴人指訴明確，並據證人即當時受自訴人委任之律師謝清福於
      本院審理中結證屬實，且有祥恩診所九十年五月一日九００五０一號診斷證明
      書影本一紙附卷可稽。
（二）證人謝清福證稱，當時自訴人在前面，已經下二、三個階梯，因我還有其他事
      要處理所以沒有一起下去，站在樓梯口與他打招呼，準備離開時，被告就從第
      一法庭往樓梯口方向過來，衝得很快，所以我本能的就回頭轉過去，看到被告
      用右手往自訴人的右肩搥下去，自訴人想回頭上來與他理論，被告就往他身上
      吐痰，還罵他「垃圾」、「不要臉」等詞。以證人謝清福所證述被告之毆打方
      式及位置，與自訴人所受傷害之位置及紅腫程度，均相符合，且證人謝清福係
      一執業律師，應深知具結之意義，及偽證罪係屬七年以下有期徒刑之重罪，倘
      非親眼目睹本案始末，衡情當無法為如此具體而微之證述，且其與自訴人僅係
      單純之訴訟委任關係，更無必要為本案之傷害、公然侮辱之輕罪而甘冒觸犯偽
      證重典之理 (證人謝清福係積極證述其目睹被告如何傷害及公然侮辱自訴人，
      而後述之證人丙○○則係消極證述其未目睹被告如何傷害及公然侮辱自訴人，
      然指無為有，自屬憑空捏造，與認有為無，其得想像之空間則屬無窮，可能一
      時未能目睹，或有其他諸多因素，則權衡該二證人之證言，證人謝清福倘指無
      為有，自屬偽證，此與證人丙○○之消極證述，縱未屬真實，亦非當然成立偽
      證罪之情況有別，況且證人丙○○之證言有後述（四）之不合理情形，自以證
      人謝清福為可採)，是證人謝清福之證言，應堪採信，再者，被告為一女子，
      以其手力，及其攻擊之高度落差、角度，若未持物品，衡情亦不致使自訴人受
      有如診斷證明書所示之右側後頸部紅腫約八公分×五公分之傷害，是自訴人指
      稱被告手持硬物之詞，亦堪採信。
（三）另被告於本院第一次調查中已自承：「我承認雙方在法庭外有發生爭執、拉扯
      ，爭吵之下講的話當然不會好聽」等語，且就本院訊問其答辯要旨時，並未提
      及其委任律師丙○○一直跟隨在側，拉著她，果如被告所言，當時證人丙○○
      在旁邊拉著她可證明伊並未毆打自訴人，豈有不於調查初始即行提出之理；又
      其後辯以「所謂的拉扯是指黃律師他拉我要制止」，更與其所言「雙方」在法
      庭外有發生爭執、拉扯等情，不相符合，是其事後翻異前詞，尚不足採。則從
      被告自承之案發當時其與自訴人確有發生爭執、拉扯，且有不雅言語，顯見被
      告當時確處於情緒激憤之狀態，被告在此激動之情緒下，一時新仇舊恨湧上心
      頭，致失慮出手攻擊自訴人，並對自訴人有不雅之言行，而有觸犯傷害、公然
      侮辱之犯行，自符事理之常，益徵自訴人之指訴並非子虛，而堪採信。
（四）又證人即當時亦在場之被告委任律師丙○○既然可以就與另一證人謝清福如何
      各自擋著當事人及自訴人與被告互相有何爭執提出證詞，何以就當時四人所站
      位置等問題記憶不清？又自訴人與證人謝清福既已先行離開法庭，被告與證人
      丙○○始隨後離去，又如何在被告與證人邊講邊走出法庭時，還能遇到自訴人
      及證人謝清福站在樓梯口（如依證人洪福雄所述繪製之現場位置圖），是應以
      證人謝清福所言，被告是往自訴人方向衝過來較為可採，如此被告才能碰到自
      訴人。故證人黃清福所證，等到走到樓梯口時，他們兩人看到後，就面對面開
      始有口語之爭執，當時我還擋著毛小姐，並沒有看到毛小姐打王先生之情形等
      語，應係迴護之詞，不足採信。
（五）再者，被告之行為係於瞬間所為，則匆促間，證人謝清福未能及時制止被告之
      舉動。另經本院現場履勘，依證人謝清福所言，自訴人下樓之方向適面對二樓
      角落之廁所，而證人謝清福所站之位置與證人丙○○之位置，角度並未差距很
      遠，則謝清福在維護自訴人並阻擋被告之時，應可看到證人丙○○在該位置之
      舉動即將臉轉向廁所方向之舉，有依證人謝清福所言繪製之現場位置圖可參。
      又自訴人所受之傷害為右側後頸部紅腫約八公分×五公分，尚非嚴重，則自訴
      人未於受傷後馬上就近前往本院附近之臺灣大學附設醫院看診，而係前往住家
      附近之診所就醫，均非與常情不符，被告以此辯稱自訴人所言不實，委無足採
      。
三、又公然係指不特定或多數人得以共見共聞之狀態，侮辱指直接對人加以謾罵、嘲
    笑、侮蔑等足以貶損他人評價之意思，其方法並無限制。被告在法庭外之公開場
    合不僅罵自訴人「垃圾」、「不要臉」，更有向自訴人身上吐痰之行為，已足以
    達減損自訴人聲譽之程度，而該當公然侮辱之要件。
四、綜上所述，被告因於案發當日之訴訟過程中不滿訴訟結果而極度氣憤，心生怨憤
    ，遂於庭訊後追上在前之自訴人，並以右手搥打自訴人，造成自訴人如上之傷害
    ，且向自訴人身上吐痰，並出口辱罵自訴人，其犯行已堪認定，應依法論科。
五、核被告所為，係犯刑法第二百七十七條第一項之傷害罪及第三百零九條第一項之
    公然侮辱罪。爰審酌被告因與自訴人間有所糾紛，纏訟數件，為發洩其不滿，一
    時失控而有此行為，非無故為之，且自訴人所受傷害尚屬輕微，及被告之品行、
    犯罪之動機、目的、手段、與犯罪後之態度等一切情狀，分別量處如主文所示之
    與，並諭知易服勞役之折算標準，暨定應執行之刑，並諭知易服勞役之折算標準
    。又被告雖手持不明硬物攻擊自訴人，然該不明硬物，並未扣案，且被告堅決否
    認持有該不明硬物攻擊自訴人，此外復查無其他積極證據足以證明該不明硬物係
    被告所有，係供犯本件傷害罪所用之物，亦無任何證據足以證明係違禁物，與沒
    收要件不合，爰不另為沒收之諭知，併此敘明。
據上論斷，應依刑事訴訟法第三百四十三條、第二百九十九條第一項前段，刑法第二
百七十七條第一項、第三百零九條第一項、第四十二條第二項、第五十一條第七款，
罰金罰鍰提高標準條例第一條前段、第二條，判決如主文。
中      華      民      國      九十      年      八    月    二十八    日
                                    臺灣臺北地方法院刑事第三庭
                                        審判長法  官  徐  世  禎
                                              法  官  陳  德  民
                                              法  官  黎  惠  萍
右正本證明與原本無異
如不服本判決應於送達後十日內向本院提出上訴狀。
                                              書記官  賈  繼  藩
中      華      民      國      九十      年      八    月    二十八    日
附錄本案論罪科刑法條全文
刑法第二百七十七條第一項
傷害人之身體或健康者，處三年以下有期徒刑、拘役或一千元以下罰金。
刑法第三百零九條第一項
公然侮辱人者，處拘役或三百元以下罰金。


司法院資訊處製作；財團法人民間司法改革基金會備份。
